【裁判字號】    98,審抗,151
【裁判日期】    980527
【裁判案由】    本票裁定
【裁判全文】
臺灣臺北地方法院民事裁定             98年度審抗字第151號
抗  告  人  秉陽營造有限公司
兼法定代理  乙○○
人
相  對  人  榮電股份有限公司
法定代理人  甲○○
上列當事人間請求本票裁定事件，抗告人對於民國98年4 月7 日
本院98年度司票字第8158 號裁定提起抗告，本院裁定如下：
    主  文
抗告駁回。
抗告程序費用新臺幣壹仟元由抗告人負擔。
    理  由
一、按執票人向本票發票人行使追索權時，得聲請法院裁定後強
    制執行，票據法第123 條定有明文；次按本票執票人，依上
    開規定，聲請法院裁定許可對發票人強制執行，係屬非訟事
    件，此項聲請之裁定，及抗告法院之裁定，僅依非訟事件程
    序，以審查強制執行許可與否，並無確定實體上法律關係存
    否之效力，如發票人就票據債務之存否有爭執時，應由發票
    人提起確認之訴，以資解決（最高法院57年臺抗第76號判例
    意旨參照）。
二、本件相對人榮電股份有限公司主張略以：伊執有抗告人等所
    共同簽發如原裁定所示之本票1 紙（以下稱系爭本票），並
    免除作成拒絕證書。詎伊於到期日後提示未獲付款，尚積欠
    本金新臺幣5,885,700 元未清償，為此依票據法第123 條規
    定聲請裁定准予強制執行等情，業據其提出系爭本票1 紙為
    證，原裁定予以准許，形式上審查即無不合。抗告意旨略以
    ：(一)系爭本票抗告人並未記載發票日亦未授權執票人或他人
    填載，依票據法第120 條第1 項第6 款及同法第11條第1 項
    ，應為無效票據。(二)抗告人於94年11月17日因參與相對人所
    辦理之工程採購投標作業，要求依相對人投標須知於相對人
    公司簽發系爭本票乙紙。相對人所辦理之工程採購後由抗告
    人得標，並於95年8 月1 日完成簽定契約及用印。抗告人於
    95年8 月1 日依相對人投標須知、工程契約及投標記錄附件
    等規定辦理履約保證金繳交，並由相對人於96年8 月3 日收
    執在案，抗告人嗣均已依工程契約執行，押標金債權已經消
    滅，然相對人未依投標須知之約定發還押標金，卻聲請系爭
    本票之強制執行，顯然違背公平合理原則等語。查系爭本票
    形式上觀之，已填載發票日期為94年11月17日，至抗告意旨
    所稱從未授權執票人或他人填載發票日期，抗告人嗣均已依
    工程契約執行，押標金債權已經消滅，相對人應依投標須知
    之約定發還押標金等情，縱然屬實，亦係實體法上之爭執，
    應由抗告人另行提起訴訟以資解決，非本件非訟程序所得加
    以審究。從而，抗告意旨指摘原裁定不當，求予廢棄，為無
    理由，應予駁回。
三、據上論結，本件抗告為無理由。依非訟事件法第21條第2 項
    、第24條第1 項、第46條，民事訴訟法第495 條之1 第1 項
    、第449 條第1 項、第78條，裁定如主文。
中    華    民    國    98    年    5     月    27    日
                  民事第六庭審判長法  官    劉坤典
                                  法  官    張松鈞
                                  法  官    蔡和憲
以上正本係照原本作成。
本裁定除以適用法規顯有錯誤為理由，並經本院許可外，不得再
抗告。如提起再抗告，應於收受後10日內委任律師為訴訟代理人
向本院提出再抗告狀。並繳納再抗告費新台幣1,000元。
中    華    民    國    98    年    5     月    27    日
                                  書記官    陳莉庭


司法院資訊處製作；財團法人民間司法改革基金會備份。
